【裁判字號】    90,訴,93
【裁判日期】    900604
【裁判案由】    違反藥事法等
【裁判全文】
臺灣桃園地方法院刑事判決                              九十年度訴字第九三號
    公  訴  人  臺灣桃園地方法院檢察署檢察官
    被      告  甲○○
右列被告因違反藥事法等案件，經檢察官提起公訴（八十九年度偵字第一○九八一號
），本院判決如左：
    主  文
甲○○因過失而販賣偽藥，處拘役肆拾日，如易科罰金，以參佰元折算壹日。
    事  實
一、甲○○係設於桃園縣八德市○○路○段九七四號「寶樹藥局」之實際業務負責人
    ，於其經營藥品買賣業務之際，應注意其所販賣之藥品是否為未經核准而擅自製
    造之偽藥，竟於無不能注意之情形下，未詳細查證疏未注意，而於民國八十九年
    五月底、六月初某日，在上址向王福全，以每盒（十二瓶）新台幣（下同）一千
    五百元之價格，購入並非廣東製藥股份有限公司（下稱廣東公司）依法經核准製
    造並由永全藥品股份有限公司（下稱永全公司）總經銷（起訴書誤為永全公司製
    造）之「廣東苜藥粉」偽藥一盒（十二瓶），再以每瓶一百八十元之價格出售予
    不特定之顧客，售出六瓶。嗣於八十九年七月二十五日十時三十分許，為警持搜
    索票在上址查獲，並扣得甲○○售餘之廣東苜藥粉偽藥六瓶。
二、案經廣東公司代理人林森源（即永全公司代表人）訴由桃園縣警察局報請台灣桃
    園地方法院檢察署檢察官偵查起訴。
    理  由
一、右揭事實訊據被告甲○○除辯稱不知係偽藥外，餘皆坦承不諱。經查：
（一）本件告訴人所提出之真藥（即廣東公司所製造）及扣案之偽藥（非廣東公司所
      製造）之外盒予以同時同地比對結果，雖有如告訴人偵查中提出之比較表中之
      某些不同處（如２「成藥」字體外框深淺粗細不同、３人頭像向上或向下噴角
      度不同），惟其不同處十分細微，一般人若未經指明，並將兩者併列加以辨認
      ，實難以比較得知，且告訴人代理人程中詩亦到庭陳稱：「我們主要是要抓偽
      藥大盤商王福全，一般藥房很難分辨真偽藥，至於被告我們只是希望他們去找
      公司的中盤商購買。王福全已在中和市落網。」等語。再參酌被告平常是以十
      二瓶一千八百元或一千九百五十元之價格，向永全公司之中盤商購買，與被告
      向案外人王福全購買之價格，並無甚大差異。是以被告所辯：伊並不知係偽藥
      等語，應可採信。
（二）然查，被告經營藥房四十多年，且其平常係向永全公司之中盤商購買廣東苜藥
      粉等情，亦據被告自白在卷。應瞭解辯明藥品來源之重要性，竟未經永全公司
      通知或向永全公司查證，即率爾向不明身分之人購入藥品，其應注意能注意而
      不注意進而販賣偽藥，其有過失洵堪認定。
（三）此外，復有經濟部公司執照二份、桃園縣政府營利事業登記證一份、台灣雲林
      縣政府營利事業登記證一份、經濟部工廠登記證一份、製造業藥商許可執照一
      份、行政院衛生署藥品許可證二份、搜索扣押證明筆錄一份（均為影本）附卷
      可稽，並有「廣東苜藥粉」偽藥六瓶扣案可資佐證，事證明確，被告犯行堪以
      認定。
二、按未經核准，擅自製造之藥品，即屬藥事法所稱之偽藥。經查，「廣東苜藥粉」
    係廣東公司經核准製造之藥品，此有行政院衛生署藥品許可證（衛署成製字第０
    一一二０九號）影本一份附卷可稽，且並無其他藥商經核准製造同一名稱之藥品
    。而扣案之「廣東苜藥粉」六瓶經廣東公司之總經銷即永全公司檢查結果並非廣
    東公司所製造，應屬未經核准，擅自製造之偽藥無訛。被告應注意能注意而不注
    意進而予以購入販賣，核其所為，係犯藥事法第八十三條第三項之過失販賣偽藥
    罪。公訴意旨認被告係犯藥事法第八十三條第一項之販賣偽藥罪，尚有未洽，惟
    其基本社會事實並無不同，起訴法條應予變更。爰審酌被告犯罪動機、目的、手
    段、所生之危害及犯後之態度等一切情狀，量處如主文所示之刑。又被告所犯之
    罪係最重本刑為有期徒刑一年之罪，而刑法第四十一條規定已經立法院於九十年
    一月四日修正，將得易科罰金之適用範圍擴大為最重本刑五年以下有期徒刑之罪
    ，並於九十年一月十日經總統公布，於同年月十二日生效，是依刑法第二條第一
    項前段規定，應適用裁判時之法律，本院仍依裁判時即修正後之刑法第四十一條
    第一項前段規定諭知被告易科罰金之折算標準，併此敘明。
三、扣案之「廣東苜藥粉」偽藥六瓶，並非違禁物，又雖係被告所有，惟並非供犯罪
    所用或預備之物，或犯罪所得之物，故尚不得依此諭知沒收。至於藥事法第七十
    九條第一項「沒入銷燬之」之規定係屬行政處分，要非普通法院於刑事裁判上得
    以引用。是扣案之偽藥，宜於判決確定後，移由主管機關依前述藥事法規定處理
    ，併此說明。
四、公訴意旨另以：被告明知真正之「廣東苜藥粉」係永全公司（應為廣東公司之誤
    ）所生產製造，永全公司並以「永全及圖」之商標，向經濟部中央標準局申請取
    得商標註冊，被告竟於八十九年五月二十五日向不詳姓名年籍之成年男子購入非
    永全公司（應為廣東公司之誤）所製造之廣東苜藥粉偽藥後販賣與不特定之顧客
    ，因認被告另涉有商標法第六十三條第一款（起訴書誤植為第六十二條第一款）
    之罪嫌等語。惟如前所述，被告並無明知扣案廣東苜藥粉係屬偽藥之情形，是尚
    難認其係「明知為使用相同或近似他人註冊商標之商品」而販賣。惟此部分與前
    述有罪部分，公訴人認有牽連犯裁判上一罪之關係，爰不另為無罪之諭知。
五、據上論斷，應依刑事訴訟第二百九十九條第一項前段、第三百條，藥事法第八十
    三條第三項，刑法第十一條前段、第二條第一項前段、第四十一條第一項前段，
    罰金罰鍰提高標準條例第二條，判決如主文。
本案經檢察官吳廣莉到庭執行職務。
中      華      民      國    九十      年      六      月      四      日
                                  臺灣桃園地方法院刑事第六庭
                                      法  官  潘進順
右正本證明與原本無異。
如不服本判決書應於送達後十日內向本院提出上訴狀。
                                      書記官  林聖哲
中      華      民      國    九十      年      六      月      五      日
附論罪科刑依據之法條：
藥事法第八十三條
明知為偽藥或禁藥，而販賣、供應、調劑、運送、寄藏、牙保、轉讓或意圖販賣而陳
列者，處五年以下有期徒刑，得併科新台幣十萬元以下罰金。
犯前項之罪，因而致人於死者，處七年以上有期徒刑，致重傷者，處一年以上七年以
下有期徒刑。
因過失犯第一項之罪者，處一年以下有期徒刑、拘役或新台幣十萬元以下罰金。
第一項之未遂犯罰之。


司法院資訊處製作；財團法人民間司法改革基金會備份。
